【裁判字號】    95,台上,2963
【裁判日期】    950530
【裁判案由】    違反毒品危害防制條例
【裁判全文】
最高法院刑事判決            九十五年度台上字第二九六三號
    上  訴  人  甲○○
                        55之.
上列上訴人因違反毒品危害防制條例案件，不服台灣高等法院中
華民國九十二年九月九日第二審判決（九十二年度上訴字第二二
二六號，起訴案號：台灣宜蘭地方法院檢察署九十一年度偵字第
三二二七號），提起上訴，本院判決如下：
    主  文
原判決撤銷，發回台灣高等法院。
    理  由
本件原判決認定上訴人甲○○意圖販賣營利，於民國九十一年十
月某日，以新台幣（下同）十四萬元，向綽號「阿城」之成年男
子購買第一級毒品海洛因、第二級毒品安非他命及分裝袋各一批
後，將海洛因分裝成三十一包，安非他命分裝成十七包，伺機出
售牟利，嗣於九十一年十二月二日晚上為警查獲，並扣得海洛因
三十一包、安非他命十七包、殘渣袋六十個、分裝袋一批及電子
磅秤一個等情，以第一審認上訴人係意圖販賣而持有毒品，有所
未洽，因而撤銷第一審之判決，於變更起訴法條（毒品危害防制
條例第五條第一項、第二項意圖販賣而持有第一級、第二級毒品
罪）後，改判依想像競合犯從一重論處上訴人販賣第一級毒品罪
刑，固非無見。
惟查：（一）有罪判決書之事實記載，為適用法令之準據，法院
應將依職權認定與論罪科刑有關之事實，翔實記載，然後於理由
內逐一說明其憑以認定之證據，並使事實認定與理由說明，互相
適合，方為合法。倘若事實認定與理由說明，不相一致；事實、
理由欄內之記載，前後齟齬；或所認定之事實，與卷證資料不符
，均屬判決理由矛盾之當然違背法令。經查：１、原判決理由欄
對於扣案物品之沒收、銷燬部分，說明「扣案如附表一所示之毒
品及殘渣袋六十個……沒收銷燬；扣案如附表二所示之物……沒
收之。另扣案之吸食器一組、提撥管二支……現金一萬一千四百
元……均不為沒收之諭知」（見原判決第五頁倒數第二至八行）
。然原判決第六、七頁分別載有「附表一：一第一級毒品海洛因
三十一包，二第二級毒品安非他命十七包」及「附表二：分裝袋
一批、電子磅秤一個」；至第八頁之後又附有「附表一」及「附
表二」，其中「附表一」列有海洛因二十九包、殘渣袋六十個，
「附表二」則列有電子磅秤一個、吸食器一組、提撥管二支、分
裝袋一批、現金一萬一千四百元及安非他命十七包等情。該部分
理由之說明，前後亦明顯有所齟齬。２、原判決事實欄記載上訴
人將販入之海洛因分裝成三十一包，嗣經警於九十一年十二月二
日持搜索票執行搜索時，當場扣得海洛因三十一包等情。然依卷
附宜蘭縣警察局羅東分局搜索扣押筆錄及扣押物品目錄表所載，
當時經搜索扣押之海洛因僅有二十九包及葡萄糖二包（見警局卷
第八、十一至十四頁）。原判決上開事實之認定，顯與卷內證據
資料不相符合，而有證據上理由矛盾之違法。（二）依毒品危害
防制條例第十八條第一項之規定，得諭知沒收並銷燬之者，以查
獲之毒品及專供製造或施用毒品之器具為限，並不及於毒品之外
包裝。而毒品之外包裝有防止毒品裸露、逸出及潮濕，並便於攜
帶、運輸之作用，自係供持有毒品所用之物，即應依同條例第十
九條第一項規定諭知沒收。本件查獲之海洛因包裝經法務部調查
局鑑秤重量為十點三公克，並與海洛因分別鑑秤其重量（見偵查
卷第五七頁所附鑑定通知書），是與海洛因並無難以析離而無法
個別宣告沒收之情事，自應依同條例第十九條第一項規定諭知沒
收，乃原判決就該包裝竟依同條例第十八條第一項宣告沒收銷燬
之，適用法則亦有未合。（三）按販賣、意圖販賣而持有及單純
持有第一級毒品、第二級毒品，毒品危害防制條例第四條第一、
二項、第五條第一、二項及第十一條第一、二項分別定有處罰規
定。而所謂販賣毒品行為，固不以販入之後復行賣出為要件，然
仍須基於以營利為目的，將毒品販入或賣出，始足當之。經查：
１、原判決係依上訴人自述之經濟狀況，判斷其顯無能力一次購
入十四萬元鉅額之毒品，並因此認定上訴人於購買之初應有販賣
之意圖等情（見原判決第三頁第三至十行），乃又認定上訴人係
同時同地，以十四萬元之代價，一次販入本件海洛因及安非他命
，為想像競合犯（見原判決第四頁第八至九行），對於上訴人究
有無能力一次購入十四萬元之毒品，理由之說明前後已未盡一致
。２、原判決雖認上訴人所辯扣案之海洛因及安非他命係供其自
己施用等情不可採（見原判決理由一(二)）。然查，本件警員於執
行搜索時，曾扣得上訴人所有之殘渣袋六十個（見警局卷第十四
頁），原判決以該六十個殘渣袋「內含毒品無法分析」（見原判
決第二頁第七行），而查卷內並無該袋內是否存有毒品及毒品種
類之鑑定資料可參，原判決認該袋內含毒品，亦未說明所憑之證
據，已有理由欠備之違誤；且查該殘渣袋數量高達六十個，倘袋
內所含物品確係海洛因及安非他命，則是否為上訴人施用後所遺
留？又該袋內原裝置之海洛因及安非他命是否同屬上訴人本件所
購入者之一部分？此均攸關上訴人本件購買海洛因及安非他命意
圖之認定。原判決未調查明確，率行認定上訴人非為供己施用而
購入海洛因及安非他命，殊嫌速斷，併有調查未盡及理由不備之
違背法令。上訴意旨指摘原判決不當，尚非全無理由，應認原判
決有撤銷發回更審之原因。
據上論結，應依刑事訴訟法第三百九十七條、第四百零一條，判
決如主文。
中    華    民    國  九十五  年    五    月   三十   日
                      最高法院刑事第九庭
                          審判長法官  陳  正  庸
                                法官  賴  忠  星
                                法官  王  居  財
                                法官  林  開  任
                                法官  林  立  華
      本件正本證明與原本無異
                                      書  記  官
中    華    民    國  九十五  年    六    月    五    日
                                                      Ｅ


司法院資訊處製作；財團法人民間司法改革基金會備份。
